【裁判字號】    99,訴,652
【裁判日期】    990831
【裁判案由】    違反毒品危害防制條例
【裁判全文】
臺灣嘉義地方法院刑事判決               99年度訴字第652號
公  訴  人  臺灣嘉義地方法院檢察署檢察官
被      告  甲○○
上列被告因毒品危害防制條例案件，經檢察官提起公訴（99年度
毒偵字第1043號），本院合議庭裁定由受命法官獨任行簡式審判
程序，判決如下：
    主  文
甲○○施用第一級毒品，累犯，處有期徒刑拾月。
    犯 罪 事 實
一、甲○○前因施用毒品案件，經本院以94年度毒聲字第2號裁
    定送觀察勒戒後，認無繼續施用毒品傾向，於民國94年1月
    28日釋放，並經臺灣嘉義地方法院檢察署檢察官於94年1月
    31日以93年度毒偵字第1457號為不起訴處分確定。又因施用
    毒品之毒品危害防制條例等案件，經本院以96年度訴字第26
    9號判決，判處應執行有期徒刑11月確定，並經減刑裁定為
    有期徒刑5月15日確定；因毒品危害防制條例案件，經本院
    以96年度訴字第596號判決，判處有期徒刑11月確定，而與
    上揭有期徒刑5月15日接續執行，於97年10月25日執行完畢
    。猶不知悔改，於觀察勒戒執行完畢釋放後，再基於施用第
    1級毒品海洛因及第2級毒品甲基安非他命之犯意，於99年5
    月15日12時許，在嘉義縣布袋鎮○○里○○路51號住處，以
    將海洛因、甲基安非他命置入玻璃球內，加熱燒烤吸食煙霧
    之方式，同時施用海洛因、甲基安非他命1次。嗣於99年5月
    18日10時45分許，為警持檢察官核發之鑑定許可書採尿送驗
    ，呈嗎啡及甲基安非他命陽性反應。
二、案經嘉義縣警察局移送臺灣嘉義地方法院檢察署檢察官偵查
    起訴，經本院合議庭裁定由受命法官獨任行簡式審判程序。
    理  由
一、訊據被告甲○○對於在上揭時地同時施用海洛因及甲基安非
    他命1次之犯行，於本院準備程序及審理時均坦承不諱（見
    本院卷第28、36頁），且被告於99年5月18日10時45分許，
    經警採尿送驗結果，呈嗎啡、甲基安非他命陽性反應，有代
    號與真實姓名對照表、臺灣檢驗科技股份有限公司濫用藥物
    尿液檢驗報告及鑑定許可書各1份在卷可參（見警卷第8-10
    頁），足認被告之自白與事實相符。
二、按毒品危害防制條例於92年7月9日修正公布，自93年1月9日
    施行，其中第20條、第23條將施用毒品之刑事處遇程序，區
    分為「初犯」及「5年內再犯」、「5年後再犯」。依其立法
    理由之說明：「初犯」，經觀察、勒戒或強制戒治後，應為
    不起訴處分或不付審理之裁定；經觀察、勒戒或強制戒治執
    行完畢釋放後，「5年內再犯」者，因其再犯率甚高，原實
    施之觀察、勒戒及強制戒治既已無法收其實效，爰依法追訴
    或裁定交付審理。至於經觀察、勒戒或強制戒治執行完畢釋
    放後，「5年後再犯」者，前所實施之觀察、勒戒或強制戒
    治已足以遮斷其施用毒品之毒癮，為期自新及協助其斷除毒
    癮，仍適用「初犯」規定，先經觀察、勒戒或強制戒治之程
    序。從而依修正後之規定，僅限於「初犯」及「5年後再犯
    」二種情形，始應先經觀察、勒戒或強制戒治程序。倘被告
    於5年內已再犯，經依法追訴處罰，縱其第3次（或第3次以
    上）再度施用毒品之時間，在初犯經觀察、勒戒或強制戒治
    執行完畢釋放5年以後，已不合於「5年後再犯」之規定，且
    因已於「5年內再犯」，顯見其再犯率甚高，原實施觀察、
    勒戒或強制戒治，已無法收其實效，即應依該條例第10條處
    罰，最高法院95年度第7次刑事庭會議決定可資參照。查被
    告前因施用毒品案件，經本院以94年度毒聲字第2號裁定送
    觀察勒戒後，認無繼續施用毒品傾向，於94年1月28日釋放
    ，並經臺灣嘉義地方法院檢察署檢察官於94年1月31日以93
    年度毒偵字第1457號為不起訴處分確定。又因施用毒品之毒
    品危害防制條例等案件，經本院以96年度訴字第269號判決
    ，判處應執行有期徒刑11月確定，並經減刑裁定為有期徒刑
    5月15日確定；因毒品危害防制條例案件，經本院以96年度
    訴字第596號判決，判處有期徒刑11月確定，而與上揭有期
    徒刑5月15日接續執行，於97年10月25日執行完畢，有臺灣
    高等法院被告前案紀錄表1份附卷可憑，是被告於觀察勒戒
    執行完畢釋放後，於5年內已再犯，並經依法追訴處罰，雖
    其本件再度施用毒品之時間，在經觀察勒戒執行完畢釋放5
    年以後，已不合於「5年後再犯」之規定，依上開決定，應
    依法追訴處罰甚明。本件事證明確，被告之犯行均堪予認定
    。
三、核被告所為，係犯毒品危害防制條例第10條第1項之施用第1
    級毒品罪，及同條例第10條第2項之施用第2級毒品罪。被告
    持有第1級毒品海洛因及第2級毒品甲基安非他命進而施用之
    ，其持有之低度行為應為施用之高度行為所吸收，均不另論
    罪。被告以一施用毒品行為，同時施用海洛因、甲基安非他
    命，係一行為觸犯數罪名，為想像競合犯，應依刑法第55條
    規定從一重之施用第1級毒品罪論處。被告受徒刑之執行完
    畢後，5年以內故意再犯本件有期徒刑以上之罪，為累犯，
    應依刑法第47條第1項規定加重其刑。爰審酌被告前因施用
    毒品犯行，經觀察勒戒執行完畢，猶不思藉機徹底戒除施用
    毒品之惡習，仍再次施用毒品，惟其施用毒品係自戕行為，
    及本件施用毒品之手段，其犯後坦承犯行等一切情狀，量處
    如主文所示之刑。
據上論斷，應依刑事訴訟法第273條之1第1項、第299條第1項前
段，毒品危害防制條例第10條第1項、第2項，刑法第11條前段、
第55條、第47條第1項，判決如主文。
本案經檢察官曹合一到庭執行職務。
中    華    民    國    99    年    8     月    31    日
                    刑事第二庭   法  官  卓春慧
以上正本證明與原本無異。
如不服本判決應於收受判決後10日內向本院提出上訴書狀，並應
敘述具體理由；其未敘述上訴理由者，應於上訴期間屆滿後20日
內向本院補提理由書（均須按他造當事人之人數附繕本）「切勿
逕送上級法院」。
中    華    民    國    99    年    8     月    31    日
                                 書記官  李玫娜
附錄本案論罪科刑法條全文：
毒品危害防制條例第10條：
施用第一級毒品者，處6月以上5年以下有期徒刑。
施用第二級毒品者，處3年以下有期徒刑。

司法院資訊處製作；財團法人民間司法改革基金會備份。
